臺灣高雄地方法院交通事件裁定　　　　 96年度交聲字第603號
原處分機關　高雄市政府
異　議　人　甲○○
上列受處分人因違反道路交通管理處罰條例案件，對於高雄市政
府96年6 月22日所為之處分（高市府交裁字第裁32-B00000000號
）聲明異議，本院裁定如下：
    主  文
原處分撤銷。
甲○○不罰。
    理  由
一、聲明異議意旨略以：原處分機關以異議人駕駛車牌號碼3979
    -JL 號自用小客車，於民國96年4 月4 日14時10分許，沿高
    雄市○○路由西向東行駛，行經同愛街口時，闖越紅燈，經
    員警攔查不停，拒絕停車接受稽查而逃逸，而依道路交通管
    理處罰條例第60條第1 項之規定，裁罰新臺幣（下同）3,00
    0 元在案。惟異議人在藥廠擔任醫藥專員，當日下午1 時許
    駕駛上開自用小客車前往屏東基督教醫院推展業務，至15時
    許始自該醫院離開，顯無於同日14時10分許行經該路口違規
    之可能，原處分機關未予詳查即遽為裁決，尚有未洽，爰依
    法聲明異議等語。
二、按執行交通勤務警察依法律規定製單舉發違反道路交通管理
    處罰條例所列之違規事實，並由公路主管機關加以處罰，係
    行政機關執行公權力措施而對外直接發生法律效果之單方行
    政行為，本質上為行政處分，受處分人不服公路主管機關所
    為之處罰，依道路交通管理處罰條例第87條之規定向管轄地
    方法院聲明異議，自屬行政救濟程序。關於行政救濟程序舉
    證責任之分配，早期雖曾採行「行政處分公定力理論」，即
    主張依據法令所為之行政處分係屬違法之人，應對其根據事
    實負舉證責任，但此係立於行政權對私人具有優越性之前提
    ，已為今日學說及實務所不採，今日學說及實務基於行政訴
    訟上當事人之法的對等性觀念，認為行政救濟程序之舉證責
    任分配，應採民事訴訟上舉證責任分配原則而加以修正後，
    準用於行政救濟程序（行政法院85年度判字第960 號判決意
    旨可供參酌）。換言之，公路主管機關對於人民有所處罰，
    必須確實證明其違法事實，倘不能證明違法事實之存在，其
    處罰即不能認為合法，87年10月28日修正之行政訴訟法第13
    6 條明文規定準用民事訴訟法第277 條舉證責任分配之原則
    ，用意即在揭櫫此意旨。
三、經查，異議人係美商默沙東藥廠股份有限公司臺灣分公司職
    員，於96年4 月4 日駕駛前開車輛前往屏東基督教醫院推展
    業務之事實，業據異議人陳明在卷，有被告庭呈之名片、該
    2007年公司業務分配表（2007 SALES TERRITORY ASSIGNMEN
    T） 、大連企業社場地清潔費50元收據各1 件在卷足稽，堪
    予採信。再觀諸卷附高雄市政府警察局舉發違反道路交通管
    理事件通知單所載，本件係以「逕行舉發」方式開單告發，
    再循車籍資料寄發違規通知單予車主即異議人，並非由執勤
    之員警當場攔查駕駛人而舉發其違規行為，而除上開員警填
    載之通知單外，原處分機關亦未提出任何積極證據用以證明
    異議人之前揭自用小客車確有於上開時地違規之行為，自難
    排除值勤員警誤認車牌號碼或記憶錯誤之可能，況而本件值
    勤員警乙○○亦因於96年7 月28日死亡，致無法到庭證述當
    時舉發之情節，亦有本院辦理刑事案件電話錄查詢表、個人
    基本資料查詢結果單各1 份可憑。從而，本件尚乏積極證據
    足以證明異議人確有前揭違規行為，揆諸前揭說明，即無從
    以異議人違反道路交通管理處罰條例第60條第1 項之規定為
    由予以處罰，是其聲明異議為有理由，原處分機關之裁處自
    應予以撤銷，並由本院另為異議人不罰之諭知。
據上論斷，應依道路交通案件處理辦法第20條，裁定如主文。
中　　華　　民　　國　　96　　年　　8 　　月　　22　　日
                  交通法庭    法　官  李育信
以上正本證明與原本無異。
如不服本裁定，應於收受送達後5 日內向本院提出抗告狀。
中　　華　　民　　國　　96　　年　　8 　　月　　22　　日
　　　　　　　　　　　　　　　書記官  廖佳玲
